【裁判字號】    98,上易,238
【裁判日期】    980407
【裁判案由】    詐欺
【裁判全文】
臺灣高等法院臺南分院刑事判決         98年度上易字第238號
上  訴  人
即  被  告  甲○○
           （即黃貴蘭）
上列上訴人因詐欺案件，不服臺灣臺南地方法院97年度易字第
1996 號中華民國98年2月19日第一審判決（起訴案號：97年度偵
字第10048號），提起上訴，本院判決如下：
    主  文
上訴駁回。
    理  由
一、依刑事訴訟法第350條、第361條、第362條、第367條規定，
    不服地方法院之第一審判決而上訴者，須提出上訴書狀，並
    應敘述具體理由，為上訴必備之程式；其所提出之書狀未敘
    述上訴理由，或僅曾以言詞陳述上訴理由者，均應於上訴期
    間屆滿後20日內補提理由書於第一審法院。第一審法院經形
    式審查，認逾期未補提上訴理由者，應定期間先命補正；逾
    期未補正者，為上訴不合法律上之程式，應以裁定駁回。倘
    已提出上訴理由，但所提非屬具體理由者，則由第二審法院
    以上訴不合法律上之程式，判決駁回。而所謂具體理由，必
    係依據卷內既有訴訟資料或提出新事證，指摘或表明第一審
    判決有何採證認事、用法或量刑等足以影響判決本旨之不當
    或違法，而構成應予撤銷之具體事由，始克當之（例如：依
    憑證據法則具體指出所採證據何以不具證據能力，或依憑卷
    證資料，明確指出所為證據證明力之判斷如何違背經驗、論
    理法則）；倘僅泛言原判決認定事實錯誤、違背法令、量刑
    失之過重或輕縱，而未依上揭意旨指出具體事由，或形式上
    雖已指出具體事由，然該事由縱使屬實，亦不足以認為原判
    決有何不當或違法者（例如：對不具有調查必要性之證據，
    法院未依聲請調查亦未說明理由，或援用證據不當，但除去
    該證據仍應為同一事實之認定），皆難謂係具體理由，俾與
    第二審上訴制度旨在請求第二審法院撤銷、變更第一審不當
    或違法之判決，以實現個案救濟之立法目的相契合，並節制
    濫行上訴（最高法院97年度台上字第892號刑事判決意旨參
    照）。
二、上訴人即被告甲○○上訴意旨略以：上訴人之母因車禍導致
    行動不變，妹妹因患有精神障礙，經常前往嘉南療養院，上
    訴人亦患有精神分裂症且尚有幼女需扶養，家中經濟全靠哥
    哥一人擔任粗工且常駐外地支撐，家中瑣碎事務全係上訴人
    處理，上訴人實無力繳納罰金，希鈞院能給予緩刑之宣告云
    云。
三、經查：
（一）上訴人即被告甲○○應能預見一般人取得他人金融帳戶之
      行徑，常與財產犯罪之需要密切相關，且取得他人帳戶之
      目的，在於取得贓款及掩飾犯行不易遭人追查，又對於提
      供帳戶，雖無引發他人萌生犯罪之確信，但仍以縱若有人
      持以犯罪，亦不違反其幫助犯罪之意，於民國 (下同)91
      年9月19日前某日，將其開立之臺南東寧路郵局帳號00000
      00-0000000號帳戶（下稱本案郵局帳戶）之存摺、提款卡
      、密碼等物，在不詳地點，交付予某不詳姓名之成年男子
      ，該男子及其所屬集團成員即共同基於意圖為自己不法所
      有之犯意聯絡，於同年9月19日及9月30日，分別向丙○○
      、乙○○訛稱其等中獎，應先行匯款以取得獎金，使其等
      陷於錯誤而分別匯款新臺幣（下同）99868、89868元至本
      案郵局帳戶內，經警主動清查詐騙帳號，循線查悉上情。
（二）上訴人即被告甲○○矢口否認有何幫助詐欺犯行，辯稱：
      伊將存摺放在皮包內，某日伊喝酒後，不慎遺失皮包，連
      同存摺、提款卡等物遺失，伊沒有將存摺交給別人用云云
      。然查本案帳戶係被告甲○○於88年11月26日所申請開立
      ，有中華郵政股份有限公司儲匯處97年8月7日儲字第0970
      000995號函附被告本案郵局郵政存簿儲金立帳申請書影本
      （偵查卷第12至13之2頁）在卷可稽 ；又告訴人丙○○、
      乙○○分別於同年9月19日及9月30日遭詐欺集團詐騙，分
      別匯款99868、89868元至本案郵局帳戶等情，亦經證人即
      告訴人丙○○、乙○○於警詢中指訴明確（警卷第16至19
      頁）， 核與卷附本案郵局帳戶歷史交易清單1份所示交易
      紀錄相符（見偵查卷第14至16頁），是本案郵局帳戶為被
      告開設，嗣遭詐欺集團成員持以遂行詐欺取財犯行之工具
      ，已甚明確。另被告就其存摺、印章等物遺失之地點，於
      偵查中供稱係在精忠三村111號（偵查卷第7頁），於原審
      法院則改稱係在精忠三村之公園內遺失（原審卷第30頁）
      ，所述前後不一，是其謂本案郵局存摺、帳戶遺失云云，
      實難遽信。衡諸常情，金融帳戶為個人私密、重要物品，
      一般人顯少於不使用存摺時，將之隨身攜帶，以免遭竊或
      遺失後為他人所用。而據被告所陳，其於申辦本案郵局帳
      戶時存入現金200元後 ，即未曾再使用該帳戶，顯見其平
      日並未使用該帳戶，則被告應無將之隨身攜帶之必要，故
      被告稱其存摺、印章係隨身放在皮包內以致遺失一節，有
      違常情。況若如其於原審審理時所述，係為安全起見，才
      會將帳戶存摺、印章等物放於皮包內，隨身攜帶（原審卷
      第36頁）等情為真，則其應為謹慎小心之人，則於發現存
      摺、提款卡遺失時，理應會報警處理，惟其並未曾報警，
      亦有違常理。是被告辯稱其所有之存摺、印章等物是亦遺
      失一節，即難採信。又被告於91年8月6日申請提款卡，並
      變更密碼，並91年9月2日，申辦電腦語音系統，此有前開
      被告本案郵局帳戶客戶歷史交易清單在卷可稽。而被告於
      原審審理中供稱，其並不會使用提款卡，亦不知何謂語音
      系統，不知語音系統之功能，且未曾使用過該系統（原審
      卷第35、36頁），依此，被告顯然並無申辦提款卡及電腦
      語音系統之必要，是其於上開日期申辦提款卡及電腦語音
      系統，顯非基於自身使用該帳戶之需求。而觀諸被告本案
      郵局帳戶客戶歷史交易清單可知，被告於申辦電腦語音系
      統後，自同月9日起， 該帳戶內即有多筆大量轉帳入款及
      以提款卡之存提款紀錄（偵查卷第14至16頁），顯見該帳
      戶已為詐欺集團成員所用。又提款卡需要操作輸入密碼，
      方能提領現金，若非被告將提款卡密碼告知詐欺集團成員
      ，詐欺集團成員如何得悉密碼而提領詐騙之款項！綜此可
      知，被告確有將本案郵局帳戶之存摺、密碼、印章等物交
      付詐欺集團使用，可以認定。原審法院認被告甲○○基於
      幫助他人犯罪之意思，將其所有之本案郵局帳戶存摺、印
      章、金融卡（含密碼）交付予姓名年籍不詳之人及所屬詐
      騙集團，該詐騙集團成員利用被告之幫助，使告訴人等在
      遭詐騙集團成員施用詐術後而陷於錯誤，因而轉帳至被告
      所提供之前揭帳戶，是被告係參與詐欺罪構成要件以外之
      行為，應認其所為係幫助犯而非正犯行為，故核被告所為
      ，係犯刑法第30條第1項 、第339條第1項幫助詐欺取財罪
      。被告幫助他人犯罪，為從犯，應依刑法第30條第2項規
      定，減輕其刑。其犯罪行為之時間係在96年4月24日以前
      ，所犯罪名宣告刑在有期徒刑1年6月以下，合於中華民國
      96 年罪犯減刑條例第2條第1項第3款之規定，應減其宣告
      刑2 分之1，並諭知易科罰金之折算標準。爰審酌被告甲
      ○○提供帳戶之存摺、提款卡、密碼、印章幫助他人詐欺
      取財，既助長他人犯罪，增加政府查緝困難，危害交易秩
      序與社會治安，並造成告訴人等之財產損失共10餘萬元，
      足以破壞社會治安及妨礙金融秩序，並增加犯罪查緝之困
      難等一切情狀，量處有期徒刑3月，減為有期徒刑1月又15
      日，並諭知其易科罰金之折算標準。原審法院已詳敘認定
      上訴人犯罪事實之證據及理由，從形式上予之審查，並無
      違背法令之情形。
（三）上訴人即被告甲○○提起上訴，上訴理由僅泛稱，其因家
      庭因素即無力繳納罰金等考量，希能予以緩刑之諭知云云
      ，並未依據卷內訴訟資料或提出新事證，具體指摘原審判
      決關於認定事實、證據審酌、適用法律及量刑，有何違法
      或不當之處。依上揭說明，本件上訴不合上訴之法定要件
      ，應予駁回，並不經言詞辯論為之。
四、據上論斷，應依刑事訴訟法第367條前段、第372條，判決如
    主文。
中    華    民    國    98    年     4    月    7     日
                    刑事第三庭  審判長法  官  陳義仲
                                      法  官  宋明中
                                      法  官  蔡勝雄
以上正本證明與原本無異。
不得上訴。
                                      書記官  汪姿秀
中    華    民    國    98    年     4    月    7     日


司法院資訊處製作；財團法人民間司法改革基金會備份。
